【裁判字號】    89,台上,6893
【裁判日期】    891116
【裁判案由】    妨害自由等
【裁判全文】
最高法院刑事判決                              八十九年度台上字第六八九三號
    上訴人  台灣高等法院高雄分院檢察署檢察官
    被  告  戊○○
            甲○○
            丁○○
            乙○○
            丙○○
右上訴人因被告等妨害自由等案件，不服台灣高等法院高雄分院中華民國八十七年七
月二十一日第二審判決（八十七年度上訴字第六三二號，起訴案號：台灣屏東地方法
院檢察署八十五年度偵字第八七六六、八七六七、八八八一號），提起上訴，本院判
決如左：
    主  文
上訴駁回。
    理  由
壹、關於妨害自由（以非法方法剝奪行動自由）部分：
按刑事訴訟法第三百七十七條規定，上訴於第三審法院，非以判決違背法令為理由，
不得為之。是提起第三審上訴，應以原判決違背法令為理由，係屬法定要件。如果上
訴理由狀並未依據卷內訴訟資料，具體指摘原判決不適用何種法則或如何適用不當，
或所指摘原判決違法情事，顯與法律規定得為第三審上訴理由之違法情形，不相適合
時，均應認其上訴為違背法律上之程式，予以駁回。本件上訴意旨略稱：(一)被害人洪
瑩櫻在「秋稻香日本料理店」前，遭被告戊○○及不詳姓名男子三人，強拉上車載往
高雄市警察局三民一分局時，被告甲○○已等候在該分局，而上開不詳姓名男子與甲
○○很熟絡，並接受其指使差遣等情，業據洪瑩櫻及證人吳南峰於八十五年十二月十
三日在屏東縣調查站指訴甚詳，實情如何，原審未詳加調查，遽行判決，即有調查職
責未盡之違法。(二)被告丁○○向被告丙○○表示解決洪瑩櫻債務，須白道、黑道雙管
齊下，楊某乃邀綽號「黑大」之被告乙○○至其住宅，與丁○○商討細節及行動，嗣
乙○○每天派人守候洪女，共十餘天，丁○○先付新台幣（下同）三十萬元為前金，
於取得洪女二千餘萬元之票據後，丁○○又應允票據兌現後，再給付後金七十萬元，
經丙○○於八十五年十二月十二日在屏東縣調查站供明，又戊○○亦同時同地供述：
乙○○與丙○○是同夥的，楊某給伊的電話中，常提到「黑大」乙○○，說是請黑大
來解決財務問題等語不諱，足見戊○○、甲○○介入討債後，丙○○、乙○○並未脫
離該討債行動，且雙方仍有相當之聯繫，原審未究明該七十餘萬後金之原因，遽認楊
、陳二人與戊○○之妨害自由無涉，亦有理由不備。(三)戊○○與丁○○間之債務移轉
，僅係形式、實際上並無移轉，經戊○○於上述調查站，自承無訛，且查若確有債權
移轉之事實，藍女何肯讓洪女將不動產仍設定抵押於丁○○名下，並將二千餘萬元之
支票交付丁○○？是原審認藍女基於債權轉讓之關係，無不法所有之意圖，已有未合
，況丁○○不惜重金，透過黑道關係解決債務，則戊○○等人以妨害自由等不法方法
向洪女催討，衡情應為丁○○預見中，縱未就各個行動一一具體指示，亦非無概括授
意或不確定故意之共謀或教唆犯行，又丁○○因身分職位關係，不便以不法方法現身
討債，始須以重金委託他人出面實施，其理至明，因此原判決以戊○○等人下手妨害
自由當時，丁○○未在現場，遽認其無參與教唆或共謀等情，亦有率斷。(四)檢察官就
犯罪事實一部起訴，效力及於全部，本件被害人於聲請上訴狀中，指稱被告等尚有綑
綁被害人之母洪周寶珠之連續妨害自由犯行，原審未一併審究，尚有已受請求之事項
未予判決之違誤云云。惟查原判決綜核卷內證據資料，認被告戊○○有妨害自由犯行
，因而撤銷第一審不當之科刑判決，改判論處戊○○共同以非法方法剝奪人之行動自
由罪刑，並以無證據證明被告丁○○、乙○○、丙○○、甲○○共同參與此部分之犯
罪，因而維持第一審關於此部分諭知被告丁○○、乙○○、丙○○等無罪之判決，及
被告甲○○部分與有罪部分屬裁判上一罪關係，不另為無罪之諭知，從而駁回檢察官
在第二審之上訴，已詳其調查證據之結果及其取捨證據認定之理由，並說明：(一)被
告戊○○將洪瑩櫻強載往高雄市警察局三民一分局刑事組之行為固有不法已如前所述
，然到達該刑事組後，雙方身處警察機關，實無可能有上訴人所指脅迫洪瑩櫻須將前
述五筆土地設定予丁○○，否則不准離去之情事，且依證人即洪瑩櫻之代書黃景亮之
證述，當時雙方在警局曾就債務問題發生爭辯及討價還價，被告戊○○、甲○○等人
並未對洪瑩櫻之自由加以限制，而洪瑩櫻當時亦始終未答應被告戊○○之要求，是此
部分事實亦難認定；又據告訴人洪瑩櫻供稱：伊係到了三民一分局刑事組才首次見到
被告甲○○，因此可見被告甲○○未參與戊○○等人強押洪女上車之行為，其所辯未
強押被害人洪瑩櫻至該刑事組部分尚堪採信。(二)被告丁○○雖曾以三十萬元之酬金委
由被告乙○○、丙○○討債，惟依陳、楊二人之供述及依法監聽之對話，均未發現丁
○○授意他人以暴力方式討債，且被告丁○○於委託乙○○、丙○○二人催討債務無
效後改委任被告戊○○處理，亦有債權讓渡書可稽，至戊○○經友人告知洪瑩櫻與其
友人在高雄市○○路「秋稻香日本料理店」用餐，遂與不詳姓名之成年男子數人共同
將洪瑩櫻強拉上戊○○所乘之自用汽車，將洪瑩櫻載往高雄市警察局三民一分局刑事
組談判而剝奪洪瑩櫻之行動自由，被告戊○○所為該犯行時被告丁○○亦不在場（證
人鄭英標等人僅指認戊○○等），至刑事組後被告戊○○始以電話聯絡丁○○，難遽
認被告丁○○參與該部分妨害自由之犯行，嗣被告戊○○與洪瑩櫻到達該刑事組後，
雙方身處警察機關，實無可能有上訴人所指脅迫洪瑩櫻須將前述五筆土地設定予丁○
○，否則不准離去情事，而被告戊○○強押洪瑩櫻至刑事組後，接獲通知之被告丁○
○更僅與洪瑩櫻之代書討價還價，其要求未獲同意後亦無任何威逼之不法表示，事後
更依洪瑩櫻之條件領取支票而未強要求設定抵押，從而不論由事前、事中、事後諸情
節觀之，均無確切證據足認被告丁○○涉有公訴人所指共同妨害自由犯行。(三)上訴人
現以被告丁○○因被告乙○○催討無效後，深感不耐遂改委由被告戊○○處理，則事
後戊○○所為，自與被告乙○○、丙○○無關，上訴人認被告乙○○、丙○○與被告
戊○○有犯意聯絡均為共同正犯，容有誤會，分別於判決理由內予以說明及指駁，原
判決尚無違背法令情事。次查第三審為法律審應以第二審判決所認定之事實為判決基
礎，故於第二審判決後不得主張新事實或提出新證據而資為第三審上訴之理由，上訴
人以被害人於聲請上訴狀中，指稱被告等尚有綑綁被害人之母洪周寶珠之連續妨害自
由犯行，原審未一併審究云云，指摘原判決違法，即屬無據。末查採證認事乃事實審
法院之職權，苟其證據之取捨及事實之認定並不違背論理法則及經驗法則，即不容任
意指為違法而執為適法之第三審上訴理由。上訴意旨置原判決之明白論斷於不顧，仍
執陳詞認被告等應共負妨害自由罪責，乃單純事實之爭執，又僅憑己見就原判決已說
明事項或屬原審採證認事職權之適法行使，任意指摘為違法，自不得據為第三審上訴
之合法理由。其上訴違背法律上之程式，應予駁回。
貳、其他上訴部分：
按刑事訴訟法第三百七十六條所列各罪之案件，經第二審判決者，不得上訴於第三審
法院，法有明文。本件公訴人認被告等另犯恐嚇、恐嚇取財、傷害、侵入住宅等罪部
分，係刑法第三百零五條、第三百四十六條第一項、第二百七十七條第一項、第三百
零六條第一項之罪，屬刑事訴訟法第三百七十六條第一款、第六款之案件，依首開說
明，既經第二審判決，自不得上訴於第三審法院，上訴人竟復提起上訴，顯為法所不
許。
據上論結，應依刑事訴訟法第三百九十五條前段，判決如主文。
中      華      民      國    八十九    年     十一     月     十六     日
                              最高法院刑事第二庭
                                  審判長法官  莊  來  成
                                        法官  呂  潮  澤
                                        法官  謝  俊  雄
                                        法官  白  文  漳
                                        法官  蘇  振  堂
      右正本證明與原本無異
                                              書  記  官
中      華      民      國    八十九    年     十一     月    二十一    日


司法院資訊處製作；財團法人民間司法改革基金會備份。
